【裁判字號】    95,交聲,228
【裁判日期】    950830
【裁判案由】    聲明異議
【裁判全文】
臺灣高雄地方法院交通事件裁定         95年度交聲字第228號
原處分機關  高雄市政府
異  議  人  丁○○
上列異議人即受處分人因違反道路交通管理處罰條例案件，對於
高雄市政府民國95年3 月16日所為之處分（原處分案號：高市府
交裁字第裁32-B00000000號），聲明異議，本院裁定如下：
    主  文
異議駁回。
    理  由
一、按汽車駕駛人，行經有燈光號誌管制之交岔路口闖紅燈者，
    ，處新臺幣（下同）1,800 元以上5,400 元以下罰鍰，道路
    交通管理處罰條例第53條定有明文。又按汽車駕駛人，駕駛
    汽車有違反該條例之行為，經交通勤務警察或依法令執行交
    通稽查任務人員制止時，不聽制止或拒絕停車接受稽查而逃
    逸者，除按各該條規定處罰外，處3,000 元以上6,000 元以
    下罰鍰，同條例第60條第1 項亦有明文規定。再汽車駕駛人
    有前開第53條規定之情形者，除依該條處罰鍰外，並予記違
    規點數3 點；有前開第60條第1 項規定之情形者，除依各該
    條處罰鍰外，並予記違規點數1 點，同條例第63條第1 項第
    3 款、第1 款亦有明文規定。
二、次按汽車駕駛人闖紅燈或不服指揮稽查而逃逸，當場不能或
    不宜攔截製單舉發者，得對汽車所有人逕行舉發處罰；前項
    逕行舉發，應記明車輛牌照號碼、車型等可資辨明之資料，
    查明汽車所有人姓名或名稱、住址後，製單舉發處罰之，此
    觀同條例第7 條之2 第1 項第1 款、第4 款、第2 項規定自
    明。而逕行舉發違反道路交通管理事件，經汽車所有人依通
    知單之應到案日期前到案，並告知違規駕駛人姓名、身分證
    統一編號及住址者，處罰機關應即另行通知違規駕駛人到案
    依法處理；逾應到案日期，處罰機關應依前開條例第85條第
    3 項規定處罰該汽車所有人，違反道路交通管理事件統一裁
    罰基準及處理細則第24條亦有明文。從而汽車駕駛人違反道
    路交通管理事件，為警當場攔停者，處罰機關固應對汽車駕
    駛人為處罰，然如舉發單位並未當場攔停，而係依前開條例
    第7 條之2 第1 項第1 款、第4 款規定逕行舉發者，此際舉
    發機關僅能依該條第2 項規定，對汽車所有人掣單舉發，倘
    經舉發之汽車所有人在舉發通知單所載應到案日期前到案，
    並告知處罰機關該違規駕駛人姓名、身分證統一編號及住址
    者，處罰機關應即另依前開處理細則第24條規定，處罰該違
    規駕駛人；惟倘汽車所有人未於應到案日期前到案，或雖於
    應到案日期前到案，而未告知處罰機關實際之違規駕駛人者
    ，處罰機關仍應依道路交通管理處罰條例第85條第3 項：「
    本條例關於車輛駕駛人之處罰，如應歸責於車輛所有人者，
    處罰車輛所有人」之規定，處罰汽車所有人。而所謂汽車，
    依同條例第3 條第8 款規定，包括機器腳踏車。
三、本件原處分機關高雄市政府係以：異議人即受處分人丁○○
    所有之車號YEK-080 號重型機車，於民國95年1 月15日8 時
    30分許，行經九如二路與龍江街設有燈光號誌管制之交岔路
    口時，闖紅燈直行九如二路，適舉發單位高雄市政府警察局
    三民第一分局十全路派出所員警乙○○等人正在九如二路之
    車道上執勤，發現該機車駕駛人違規後即搖動指揮棒並鳴笛
    示意停車，詎該駕駛人見狀，竟拒絕停車接受稽查而逃逸，
    並隨即往民族路方向右轉入八德路內逃逸。嗣經乙○○記下
    該車牌號碼，查明機車所有人為異議人後，逕行以異議人所
    有上開機車有違反前揭道路交通管理處罰條例第53條及第60
    條第1 項規定之行為製單舉發，並將舉發通知單送達異議人
    後，異議人雖於95年2 月25日向原處分機關提出申訴，惟並
    未告知違規駕駛人之姓名及年籍，經原處分機關函請舉發單
    位調查結果，仍認異議人所有上開機車確有前開違規行為，
    原處分機關乃於95年3 月16日依前揭道路交通管理處罰條例
    第53條、第60條第1 項、違反道路交通管理事件統一裁罰基
    準及處理細則第43條、第44條、第61條暨違反道路交通管理
    事件統一裁罰標準表之規定，就異議人所有上開機車闖紅燈
    及逃逸之行為，裁處異議人罰鍰6,700 元，並依同條例第63
    條第1 項第3 款、第1 款規定，併予記違規點數4 點。
四、聲明異議異議意旨略以：伊於95年1 月15日上午8 時35分騎
    乘伊所有之車號YEK-080 號重型機車至位於高雄市○○○路
    72號之公司上班，並未於上開時間騎車行經前述地點，亦無
    違規情事，何來闖紅燈、逃逸可言云云。經查：
（一）異議人所有之上開機車確於前揭時地有闖紅燈及拒絕停車
      接受稽查而逃逸等違規行為而經警舉發之事實，業據證人
      乙○○即本件舉發員警到庭證稱：「（問：任職？）十全
      路派出所警員。（問：平時負責？）巡邏、值勤、備勤。
      巡邏時如有發現交通違規，就會舉發。（問：本件違規發
      生時，你是在值巡邏的勤務？）是。（問：從事警察工作
      多久？）十五年了，十五年都是作外勤業務。（問：請說
      明本件舉發經過？）當時我跟同事二個人一組，在巡邏到
      九如與龍江路口時，我們就在路口停下來值例行性十分鐘
      盤檢勤務，我們當時停在九如路上靠近龍江路口，離路口
      大約二十公尺，我們發現一個年輕二十多歲的男子騎一台
      機車闖紅燈過來，我就吹哨子攔停，他沒有停繼續騎，我
      們二個分別騎機車追他，那台機車就往民族路方向一直騎
      ，後來在民族、八德路口停下來，我就下車去攔他，我的
      手抓到他的肩膀時，他發現，就爭脫，加速右轉八德路逃
      逸。（問：你前後追了他多長的距離？）很長的一段距離
      。（問：你有看清楚他的車牌？在何情形下看清楚？）在
      行經民族路的地下道時，因為車子很多，沒有辦法騎快，
      而且他就騎在我前面，中間只隔一台機車，所以我有看清
      楚他的車牌號碼，後來在民族、八德路口他又有停下來，
      我要再一次攔他時，我有再一次確認他的車牌號碼。（問
      ：記得車型？顏色？騎士的衣服？）機車是三陽、銀色，
      騎士穿黑色的衣服。（問：就本件舉發是否有可能有看錯
      車牌號碼的情形？）一般我們逕行舉發如果情形許可我們
      會拍照，本件因為情況緊急，我們也來不及拍照，在追的
      過程中，沒有辦法拍，後來在八德路口停下來時，我本來
      想說先把他攔下來，沒有想到他就逃跑了，我當時確實有
      看清楚車牌，後來也馬上把車牌記下來。（問：你的視力
      狀況？）1.0 。」等語明確（參本院卷95年6 月29日訊問
      筆錄），參以本件道路交通違規時間係在95年1 月15日8
      時30分之日間，有前開舉發違反道路交通管理事件通知單
      1 紙在卷可參，是證人乙○○係在光線良好之日間，且在
      發現違規車輛拒受稽查逕自駛離之情形下，心神專注於記
      憶違規車輛之牌照號碼，以證人為執行交通勤務之專業警
      察人員，且曾執行相關勤務長達多年之經驗，應無發生誤
      認及誤記之危險。再證人除就當日違規人如何駕駛上開機
      車違規闖越紅燈，並不依指示停車接受稽查而逃逸等事項
      ，於本院之證述極為詳細、具體外，另證人於舉發違反道
      路交通管理事件通知單上註記違規車輛為「三陽、銀色」
      ，亦核與異議人所述伊所有車號YE K-080號重型機車之車
      號、顏色一致，審酌證人與異議人素不相識，其關於該違
      規車輛之證述，又與異議人所有本件違規之機車特徵，若
      合符節。再衡酌本件證人站立位置、目睹距離、取締動機
      、視力及注意力、當時燈光視線各節，均足資證明證人乙
      ○○應無辨識或記憶車號錯誤之情形，足見證人乙○○所
      述於前揭時地親見異議人所有上開機車闖紅燈及拒絕停車
      接受稽查而逃逸等違規情事，確屬可信。而證人乙○○與
      異議人既不相識，亦無怨隙，衡情應無設詞攀誣之可能。
      且本件證人乙○○係執勤警員本其職責所為之逕行舉發，
      係依法行政，且查無任何證據足資證明其有捏造事實違法
      取締之情事，是異議人所有之上開機車確有上開交通違規
      之事實，應屬無疑。
（二）至異議人辯稱其於上開時間並未騎車行經前述地點乙節，
      縱令屬實，然異議人之機車既無失竊情形，衡情當日騎乘
      該機車行經上開地點之人，如確非異議人本人，亦必係經
      其同意使用該車之人，異議人理應知悉其確實身份，惟異
      議人於收受舉發通知單向原處分機關申訴時，並未表明係
      第三人使用其機車並將該違規駕駛人之姓名、身分證統一
      編號及住址告知原處分機關，以供原處分機關另依法處罰
      該違規駕駛人，揆諸前揭違反道路交通管理事件統一裁罰
      基準及處理細則第24條、道路交通管理處罰條例第85條第
      3 項規定，自屬可歸責於異議人，從而原處分機關乃處罰
      該機車所有人即異議人，於法並無不合。至異議人所提出
      公司出具之証明單、打卡紙、以及證人即異議人同事甲○
      ○、丙○○於本院之證述內容（參本院卷95年7 月27日訊
      問筆錄），均僅能證明異議人於本件違規時間其本人確係
      身在高雄市○○○路72號公司，然尚無從認定本件違規之
      車號YEK-080 號重型機車亦在上址處，是均尚不足據為有
      利於其之認定。
（三）綜上，堪認車號YEK-080 號重型機車之騎士確有於前揭時
      、地闖越紅燈及不符稽查取締加速逃逸等二項違規情事無
      訛。又本件既有不宜當場強行攔截製單舉發之情形，自得
      對該機車之所有人逕行舉發處罰，是事發當時騎乘該機車
      之人是否確為異議人，已無關宏旨。至製單舉發之員警有
      無照相，僅為舉證受處分人有無違規情事之方法，縱未照
      相，亦不影響本件裁處之合法性及有效性。
五、綜上所述，異議人所有上開機車確有闖紅燈且拒絕停車接受
    稽查而逃逸之違規行為，從而，原處分機關依前揭道路交通
    管理處罰條例第53條、第60條第1 項、違反道路交通管理事
    件統一裁罰基準及處理細則第43條、第44條、第61條暨違反
    道路交通管理事件統一裁罰標準表之規定，裁處異議人罰鍰
    6,700 元，並依同條例第63條第1 項第3 款、第1 款規定，
    併予記違規點數4 點，核無違誤。異議人之異議，為無理由
    ，應予駁回。
據上論斷，應依道路交通案件處理辦法第19條，裁定如主文。
中    華    民    國     95   年      8    月     30  日
                  交通法庭  法  官  林意芳
以上正本證明與原本無異。
如不服本裁定，應於收受送達後5 日內向本院提出抗告狀。
中    華    民    國     95   年      8    月     30  日
                            書記官  曾秀鳳


司法院資訊處製作；財團法人民間司法改革基金會備份。
